【裁判字號】    98,交聲,3490
【裁判日期】    981231
【裁判案由】    交管條例聲異
【裁判全文】
臺灣板橋地方法院交通事件裁定        98年度交聲字第3489號
原處分機關  交通部公路總局臺北區監理所
受處分人即
異  議  人  甲○○
上列受處分人即異議人因不服交通部公路總局臺北區監理所於民
國98年8月31日所為北監自裁字第裁40-C00000000號、裁40-C000
00000 號違反道路交通管理事件裁決書所為處分，經聲明異議，
本院裁定如下：
    主  文
原處分均撤銷。
甲○○均不罰。
    理  由
一、原處分略以：受處分人即異議人甲○○所有之車牌號碼0735
    -KL 號自用小客車，於民國98年7 月19日16時3 分許，行經
    臺北縣汐止市○○路○ 段與新台五路路口時，因「在禁止左
    轉路段迴車」且「拒絕停車接受稽查而逃逸」之違規行為，
    經臺北縣政府警局汐止分局警員舉發，爰依道路交通管理處
    罰條例第49條第3 款、第60條第1 項及第63條第1 項第1 款
    之規定，分別裁處罰鍰新臺幣（下同）900 元、3,000 元，
    並各記違規點數1 點。
二、異議意旨略以：伊取得駕照後從未開車上路，當日伊回臺北
    娘家，並未開車，且上開車輛並未借予他人，是否車牌被不
    法集團變造，使員警產生誤判。伊曾請警察調閱上開路口監
    視錄影帶、向社區調閱停車場錄影帶，及向里長調閱7 月18
    日至20日間之錄影帶，均因故未能取得；又向台灣大哥大股
    份有限公司申請調伊及配偶的通聯紀錄，亦遭拒絕以致無法
    舉證，請查明真相，為此聲明異議，請求撤銷原裁決處分等
    語。
三、按法院受理交通事件，準用刑事訴訟法之規定，道路交通管
    理處罰條例第89條前段定有明文。又「認定犯罪事實所憑之
    證據，雖不以直接證據為限，間接證據亦包括在內。然而無
    論直接證據或間接證據，其得為訴訟上之證明者，須於通常
    一般之人均不致有所懷疑，而得確信其為真實之程度者，始
    得據為有罪之認定。倘其證明尚未達到此一程度，而有合理
    之懷疑存在，而無從使事實審法院得有罪之確信時，即應由
    法院為諭知被告無罪之判決。」最高法院76年台上字第4986
    號判例亦揭示刑事訴訟法上法院認定事實之最重要原則，故
    法院審理違反道路交通管理處罰條例案件時，當有其適用。
四、本件舉發情形，經證人即當時值勤員警李宙曉到庭具結證稱
    ：當天伊執行巡邏勤務，定點交通稽查，站在大同路靠近新
    台五路處，把巡邏車停在路旁，攔檢車輛，有一台自小客車
    車牌號碼0735-KL 從大同路南港往基隆方向行駛到新台五路
    口時，在新台五路、大同路口迴轉，因大同路禁止左轉，所
    以迴轉就是違規，伊指揮攔停，當時該台車輛有往外側車道
    停靠，但是等到伊走近的時候就開走了；當時伊看見的自小
    客車，為三菱，SAVRIN的休旅車，顏色是淺棕色，駕駛為女
    性；我當時有和一起值勤的同事確認車號，開單前有調閱車
    籍資料確認車牌號碼和廠牌相符等語在卷（本院卷第23-24
    頁），並提出載明「見乙台0735-KL 號淺棕色自小客由大同
    路行駛至新台五路口違規迴轉」等語之臺北縣政府警察局員
    警工作紀錄簿1 紙附卷可參（本院卷第28頁）。惟觀諸上開
    證詞，證人李宙曉雖證述上揭違規車輛為車牌號碼0735-KL
    自用小客車，並與其同事記憶之車牌號碼相符，然依一般社
    會生活案例，不乏不肖之徒駕駛懸掛經偽造、變造車牌之車
    輛，以逃避警方追緝，故車牌號碼須與車輛特徵相符，始得
    特定違規車輛。然查，經本院依職權調取車牌0735-KL 號車
    申領牌照相關資料，顯示異議人所有之車牌號碼0735-KL 號
    自用小客車，為國瑞廠牌、淺棕色、轎式車身、排汽量1497
    CC，有交通部公路總局臺北區監理所基隆監理站98年11月5
    日北監基一字第0980013644號函暨函附之汽車新領牌照登記
    書1 份在卷可憑（本院卷第34-35 頁），核與證人李宙曉上
    開證述及員警工作紀錄簿所載之車輛廠牌、顏色等特徵，明
    顯不符，自難認舉發警員李宙曉所見之違規車輛，確為異議
    人所有之上開車輛，故異議人辯稱本件或係因車牌遭變造等
    語，應非虛詞，堪予採信。
五、綜上所述，本件尚無具體充足之證據使本院確信異議人有附
    表所示之違規情形，原處分機關未予詳查即遽以裁罰，難認
    允當，本件異議為有理由，應均將原處分撤銷，改諭知不罰
    ，以資適法。
六、據上論斷，應依道路交通案件處理辦法第20條前段，裁定如
    主文。
中    華    民    國    98    年    12    月    31    日
                      交通法庭  法  官  俞秀美
上列正本證明與原本無異。
如不服本裁定，應於裁定送達後五日內敘明抗告理由，向本院提
出抗告狀。
                                書記官  謝怡貞
中    華    民    國    98    年    12    月    31    日

司法院資訊處製作；財團法人民間司法改革基金會備份。
